【裁判字號】    89,上易,80
【裁判日期】    890630
【裁判案由】    債務人異議之訴
【裁判全文】
臺灣高等法院臺中分院民事判決          八十九年度上易字第八十號
      上  訴  人  乙○○
      被上訴人    甲○○
      訴訟代理人  朱郁南
右當事人間請求債務人異議之訴事件，上訴人對於中華民國八十八年十二月二十三日
臺灣臺中地方法院八十八年度訴字第三○八○號第一審判決提起上訴，本院判決如左
：
    主    文
上訴駁回。
第二審訴訟費用由上訴人負擔。
    事實及理由
一、本件上訴人起訴主張：台灣台中地方法院八十八年度民執八字第一四一六二四號
    交還土地強制執行事件，上訴人己對該確定判決提起再審之訴外，並另具狀提起
    確認經界之訴，此二訴訟之結果，上訴人若取得勝訴判決，均可除去本件強制執
    行名義之執行力，依強制執行法第十四條第一項提起本訴，求為判決台灣台中地
    方法院八十八年度民執八字第一四一六二四號交還土地強制執行程序應予撤銷。
二、被上訴人則以債務人提起異議之訴，須以執行名義成立後或言詞辯論終結後所發
    生之事由，始得提起債務人異議之訴，上訴人所提確認經界之訴，並非執行名義
    成立後之事由等語資為抗辯。
三、按執行名義成立後，如有消滅或妨礙債權人請求之事由發生，債務人得於強制執
    行程序終結前，向執行法院對債權人提起異議之訴，如以裁判為執行名義時，其
    為異議原因之事實發生在前言詞辯論終結後者，亦得主張之，強制執行法第十四
    條第一項固定有明文，惟所謂執行名義成立後發生消滅或妨礙債權人請求之事由
    ，指該事由於執行名義成立後始新發生者而言，不包括執行名義成立前己發生而
    繼續存在於執行名義成立後之情形在內，亦即債務人提起異議之訴，須以其主張
    消滅或妨礙債權人請求之事由係發生於執行名義成立後者始得為之，若其主張此
    項事由在執行名義之前即己存在，則為執行名義之裁判縱有不當，亦非異議之訴
    所能救濟，最高法院六十六年台上字第二四八八、三二八一號著有判例，本件上
    訴人提起經界之訴及對前確定判決提起再審之訴，並非前案判決確定後（即執行
    名義成立後）有所謂消滅或妨礙債權人請求之事由發生，其依強制執行法第十四
    條第一項提起異議之訴，於法不合，應予駁回。原審為上訴人敗訴之判決，及駁
    回其假執行之聲請，並無不合。上訴意旨指摘原判決不當，求予廢棄改判，為無
    理由，應予駁回。
三、本件論證己臻明確，兩造其餘之主張答辯及其攻擊防禦方法，於判決結果無影響
    ，爰不逐一斟酌論述，併此明。
四、據上論結，本件上訴為無理由，依民事訴訟法第四百四十九條第一項、第七十八
    條，判決如主文。
中      華      民      國    八十九     年     六     月     三十      日
~B1民事第三庭審判長法  官  陳 照 德
~B2                法  官  陳 成 泉
~B3                法  官  蔡王金全
右為正本係照原本作成。
不得上訴。
~B                書記官  林 彩 雲
中      華      民      國    八十九     年     七     月     一        日
                                                                        Ｅ


司法院資訊處製作；財團法人民間司法改革基金會備份。
